臺灣臺中地方法院刑事判決　　　　　　　　　　　　八十九年度訴字第三九號
　　公　訴　人　台灣台中地方法院檢察署檢察官
　　被　　　告　丙○○
　　選任辯護人　許博堯
　　被　　　告　己○○
　　選任辯護人　李慶松
右列被告等因業務過失致死案件，經檢察官提起公訴（八十七年度偵字第一二八０五
號），本院判決如左：
    主  文
丙○○、己○○從事業務之人，因業務上之過失致人於死，丙○○處有期徒刑貳月，
己○○處有期徒刑月，如易科罰金，均以佰元折算壹日。均緩刑貳年。
    事  實
一、丙○○、己○○分別為台中縣大里市財團法人仁愛綜合醫院（下稱仁愛醫院、現
    均已離職）之泌尿外科之科主任、專科醫師，均以醫療為其業務之人。緣於潘王
    緣患有嚴重之支氣管喘息、腎結石、腎孟腎炎等疾病，自八十四年十二月廿一日
    至八十七年三月九日間，曾有六次住院留醫記錄，於八十六年九月二日留醫時曾
    因服用Bacacil（輝瑞藥廠出Penicillin劑）、Keflex（禮來藥廠出廠之
    Cephalosporins系抗生素屬頭芽孢菌素）時，發生急速呼吸困難、意識不明及休
    克之狀態，該等情形除登載於潘王緣仁愛醫院病歷內外，亦將其對Bacacil及
    Keflex等抗生素過敏（allergy）事項，登載於其仁愛醫院病歷首頁之藥物過敏
    欄內。其後於八十七年五月十七日潘王緣因氣促、胸悶及咳嗽等支氣管炎病徵，
    至仁愛醫院住院治療、住院，於住院期間發現潘王緣有腎結石病灶，乃會診泌尿
    外科醫師丙○○，經由丙○○會診後，丙○○決定做腎結石之體外電震波碎石術
    手術的治療，而為潘王緣該手術之主治醫師，惟丙○○因病人較多，經與專科醫
    師己○○討論潘王緣手術之進行及治療方法後，丙○○即委由己○○擔任該手術
    之實際執行者並負責開立術前及術後之處方，丙○○則為潘王緣之主治醫師，對
    潘王緣負有醫治之義務，並有指導及監督手術前、中、後進行之責任，二人對潘
    王緣有上開過敏體質，均負有注意之義務，以迴避潘王緣因上開過敏體質而生之
    危險，於八十七年五月二十二日八時三十分許，二人依前討論結果，由己○○為
    潘王緣做內視鏡腎結石手術，其間丙○○並曾入內探視手術進行情形，手術於同
    日十一時三十分許完成，之後並無明顯之異狀。手術後，因潘王緣己因氣喘住院
    多次，且腎功能不佳，己○○為預防潘王緣引發敗血症，必須於術前及術後使用
    抗生素，詎己○○竟疏未注意潘王緣記載於仁愛醫院病歷首頁之其對盤林西類之
    Bacacil及頭孢子類之Keflex過敏（allergy)之記載，丙○○亦疏未注意潘王緣
    有此過敏體質，己○○於該體外電震波碎石術手術完成後之同日十一時三十分許
    ，即開立U-Save-A（Cephradine Arqinin，屬於頭芽孢菌素）類之會造成潘王緣
    發生急速呼吸困難、意識不明及休克之抗生素藥物，並於同日十六時三十分許，
    由護士戊○○（另為不起訴處分），至病房為潘王緣注射前揭己○○所開立之
    U-Save-A，注射完畢未久，潘王緣旋即產生不適、呼吸困難、意識不明及休克後
    昏迷，次日廿三日及廿四己○○仍未發現潘王緣對上開藥物過敏，仍開立同類頭
    孢子類之抗生素Epoceline，潘王緣則一直處於昏迷狀態，延至八十七年六月十
    五日十四時五十五分許，因生前患有嚴重支氣管喘息、腎結石、腎孟腎炎，及對
    盤尼西林及頭孢類抗生素過敏，在治療中遭上開使用頭孢子類抗生類休克，加上
    腎疾而死亡。
二、案經被害人潘王緣之子庚○○訴由台灣台中地方法院檢察署檢察官偵查起訴。
    理  由
一、訊據被告丙○○、己○○均矢口否認上開犯行，被告丙○○（含辯護意旨）辯稱
    ：於八十七年五月廿二日當日（即開刀日）己○○為值日之開刀醫師，術前醫囑
    單係由己○○所開立的，術中伊未參與，術後之醫囑單亦為己○○所開立，且己○○於術後施用U-Save-A時，亦未徵伊之意見，足見伊並未實際參與潘王緣之醫
    療之行為，又伊並非潘王緣之主治醫師，雖為科主任，但己○○早已領有專科醫
    師執照，執行醫療行為乃根據其本身專業之判斷，且獨立執行醫療行為，伊對他
    並無監督或查核用藥之義務，且主治醫師與手術若非同一人亦符醫院實務之運作
    ；伊並未實際參與潘王緣自八十七年五月十八至同年六月十五日止在仁愛醫院的
    醫療之行為，伊並無責任。況且己○○術前所開立之抗生素，之前丁○○醫師即
    曾使用後，並無過敏反應，而己○○加以援用並無不當，術後使用U-Save-A亦符
    合醫理，己○○用藥應無不當，再者，潘王緣曾有多次住院記錄，有五次因呼吸
    困難，導致窒息，其亦可能氣喘急性發作或呼吸道內有分泌物塞住窒息死亡云云
    ；被告己○○（含辯護意旨）辯以：潘王緣於八十五年間，丁○○醫師曾開立
    Cefazoline針劑藥劑使用並無過敏現象，於八十六年九月廿三日又因氣喘住進仁
    愛醫院，內科醫師開立Keflex口服藥劑則發生過敏現象，可見針劑應不會發生過
    敏反應，於八十七年五月九日病患潘王緣又因氣管哮喘住院，當時病歷記載對
    Bacacil及Keflex過敏，但對Keflex後面僅打一個問號，所以潘王緣對此類藥物
    ，有無過敏並不明確，而且主治醫師是丙○○，伊只負責開刀，潘王緣此次開刀
    之病歷並無藥物過敏之記載，其依醫理開刀並無不妥，而且伊於術後已考量病患
    潘王緣有腎臟疾病，頭孢子素亦由術前一千毫克，減至五百毫克，完全符合醫理
    ，並無不當云云。經查：
（一）被告丙○○於警訊時即供稱：伊是於八十七年五月廿二日早上和院內的己○○
      醫師共同以內視鏡為潘王緣治療輸尿管結石的等語（見八十七年相字第八八二
      號第三頁正面），是茍被告丙○○非潘王緣之主治醫師，豈可能於警訊中為如
      此之陳述？又被告丙○○為主治醫師而被告己○○為手術醫師，已據被告己○○於本院審理中供述不移，且提出其與被告丙○○合作模式即注治醫師為丙○○，而己○○為手術醫師之病歷（附在被告己○○九十年三月十三日之答辯狀
      內），核與本件死者潘王緣之仁愛醫院醫囑單主治醫師欄記載欄為丙○○（見
      扣案之仁愛醫院醫囑單第一頁）、手術室護理記錄單手術醫師欄記載為己○○
      ／丙○○（見扣案之仁愛醫院醫囑單第三頁反面）相符，又被告丙○○、己○○於偵查中均供稱：「問：是否主治醫師？均答以：是，他有氣喘及尿結石，
      進來住院已經五、六次，己○○也是注治醫師，我們是輪流，本件是早上開刀
      ，出開刀房之狀況還不錯，藥方是己○○開的，以其他醫師曾開過使用沒有問
      題，我們才繼續使用」等語（同上偵查卷第五十一頁反面），而且潘王緣於八
      十七年五月二十二日手術前及手術後的藥，均是被告己○○所開立的已據其於
      偵查中供承在卷（見同上偵查卷第九十九頁正面），亦核與證人紀嘉美（仁愛
      醫院該針劑U-Save-A之簽領者）於偵查中亦證稱：當天的醫囑單是開刀之後開
      的，醫囑單應該是己○○所開的等語（見同上偵查卷第八十三頁正面）等語相
      符，再參以死者之子庚○○於偵查中即指述於八十七年五月廿二日早上由丙○○醫師吩咐己○○醫師用內視鏡碎石等語（見同上相字卷第五頁反面）、被告
      丙○○亦自承其曾多次進入該手術房及有領取潘王緣該次之手術費用等情。可
      見病患即死者潘王緣之主治醫師為被告丙○○、手術執行並開立處方者則為被
      告己○○。
（二）潘王緣有：１、Bacacil allergy。２、Keflex  allergy等抗生素之過敏現象
      ，記載於潘王緣的病歷首頁之藥物過敏欄等情，有財團法人仁愛綜合醫院潘王
      緣病歷首在卷可按（附在扣案之仁愛醫院病歷審查表卷內之第二頁），而且上
      開潘王緣病歷中亦有記載：於八十六年九月廿三日上午服用Bacacil（輝瑞藥
      廠出Penicillin劑）時發急速呼吸困難。同日下午八時十分，配方服用Keflex
      （禮來藥廠出廠之Cephalosporins系抗生素）引起用樣的過敏反應，急速呼吸
      困難）。隨即於下午八時十二分發生意識不明、休克狀態。又證人甲○○到庭
      證稱：「問：說明八十七年九月二十二日潘王緣就醫情形？（提示八十六年九
      月二十四日病歷）、答：我從八十四年到八十七年四月止在仁愛醫院擔任胸腔
      內科主任，他（指潘王緣）是我的病人，我用Bacacil與Keflex治療，R
 ╱O  Drug allergy with anaphalactic shock勿用keflex與Bacacil。」、「
      問：為何有這種懷疑？答：因為他服用這兩種藥之後，在很短的時間內，發生
      呼吸困難。九月二十三日早上九點吃Bacail，五分鐘後出現呼吸困難，我們檢
      查發現他有哮喘的情形，我們懷疑可能是哮喘發作或是身心症，我們用急救藥
      後，他就恢復穩定，晚上八點十分，病人服用另一種抗生素Keflex，十二分時
      ，病人發生意識喪失，沒有哮喘的聲音發生。呼吸困難給與病人插管，送入加
      護病房，做出病危通知，晚上九點鐘拔掉插管，就有聽到哮喘的聲音。」、「
      問：你所使用的Bacacil與Keflex是屬於何種藥系？答：Bacacil是屬於
      Penicillin的一種，Keflex與U─save─A都是屬於Cephalosporins。」、「問
      ：口服藥與注射劑過敏的情況有無不同？答：應該是一樣，只是注射劑會比較
      快。」等語，且又「一、Penicillin與Cephalosporin系藥物、U-Save-A或
      Epoceline是屬於同系列之藥物。二、Penicillin與Cephalosporin系藥物過敏
      ，是即不宜再施打U-Save-A或Epoceline，若施打會發生同樣藥物過敏症狀。
      三、Cefazoline與U-Save（Cephradine）皆屬於Cephalosporin（頭芽孢菌素
      ）類藥物，用於腎臟功能較差的病人，應小心使用，即其劑量需調整（降低）
      ，但並非絕對不能使用。」等情，亦有行政院衛生署八十九年七月五日衛署醫
      字第八九０三八一四０號函附之行政院衛生署醫事審議委員會鑑定書一份在卷
      可參。可見病患即死者潘王緣對Bacacil及Keflex等抗生素不論是針劑或口服
      均有過敏現象，若服用該等抗生素就會發生急速呼吸困難、意識不明、休克等
      狀態，此部分法務部法醫研究所鑑定書（８７）法醫所醫鑑字第０六八０號亦
      為相同之認定，可見Keflex、Cefazoline與U-Save（Cephradine
      ）皆屬於Cephalosporin（頭芽孢菌素）類藥物，對於Keflex有過敏，則對
      Cefazoline、U-Save－A（Cephradine）等屬於Cephalosporin（頭芽孢菌素）
      類之藥物，亦會產生相同之過敏徵狀。
（三）證人戊○○於偵查中證稱：當天進入病房，還有喊她名字，她尚有回答，我幫
      她打完針後，我看了一下隔壁的病人，潘王緣當時就表示呼吸困難，臉色慢慢
      發青，當時她的家人有在場，而病人就慢慢昏迷，我即通知護理站等語（詳見
      八十七年偵字第一二八０五號五十頁反面及五十一頁正面），亦核與被害人庚○○（即潘王緣之子）指述潘王緣於八十七年五月廿二日十六時四十分許，打
      完該針劑後之情節相符。又該針劑就是U-Save-A等情，亦據證人戊○○於本院
      審理時證述在卷（見本院九十年二月十四日訊問筆錄），並有仁愛醫院住院用
      藥處方箋一紙在卷可按（附在同上偵查卷第七十八頁），再參以於當日即五月
      廿二日十六時四十分，證人戊○○（護士）為潘王緣施打針劑，於針劑抽出體
      外後，潘王緣隨即發生抽搐而昏迷等情，亦有仁愛醫院病歷在卷可按。又該針
      劑U-Save-A係由被告己○○於體外電震波碎石術手術之後所開立等情，已如前
      述，足見潘王緣確係於注射己○○所開立之孢子類系之抗生素U-Save-A後不久
      ，潘王緣旋即產生不適，呼吸困難、臉色發疳，休克後逐漸昏迷。又潘王緣尿
      結石手術於八十七年五月二十二日，手術前於五月廿一日曾注過Cefazoline，
      五月廿二日醫師配護士注過U-Save－A（Cephradin  Arqinin），休克發生後
      二十三日、二十四日（五月）仍注Epoceline（第三代Cephalosporine系抗生
      素）等情，其中五月廿二日注射Cefazoline及U-Save－A（Cephradin
      Arqinin），已如前述，其中潘王緣休克發生後之廿三日、廿四日確有再注射
      Epoceline（同屬頭芽孢菌素），亦有潘王緣五月廿三、廿四日之病歷在卷可
      按，且遍觀潘王緣自八十七年五月廿二日下午四時三十分許之後之病歷至死亡
      止，潘王緣均處昏迷狀態中，並未有反覆休克之情。而潘王緣死亡後，經台灣
      台中地方法院檢察署檢察官督同法醫相驗、解剖，製有勘驗筆錄、解剖筆錄、
      相驗屍體證明書、驗斷書在卷可憑，同時解剖後送法務部法醫研究所鑑定，
      鑑定結果為：「死者潘王緣，女姓，滿五十六歲，生前患有嚴重支氣管喘息、
      腎結石、腎孟腎炎，對盤尼西林及頭孢類抗生素過敏，在治療中遭反覆使用該
      類抗生類，反覆休克，加上腎疾死亡」。有法務部法醫研究所鑑定書（８７）
      法醫所醫鑑字第０六八０號一份在卷（含結文及鑑定結果）可按，又再送行政
      院衛生署醫事審議委員會鑑定，其鑑定意見為：「一、Penicillin與
      Cephalosporin系藥物、U-Save-A或Epoceline是否屬同系列之藥物？此二類藥
      物為同系列藥物。二、Penicillin與Cephalosporin系藥物過敏，是否即不宜
      再施打U-Save-A或Epoceline，若施打是否會發生藥物過敏情形？同系列藥物
皆有可能發生過敏，故不宜施打，施打可能發生同樣症狀。三、Cefazoline與
      U-Save-A是否屬同類抗生素？二者差別是否在於鈉離子之有無？有鈉離子之差
      別對原有腎疾病之病人施用是否會有不同之反應？Cefazoline與U-Save（
      Cephradine）皆屬於Cephalosporin（頭芽孢菌素）類藥物，用於腎臟功能較
      差的病人，應小心使用，即其劑量需調整（降低），但並非絕對不能使用。四
      、綜觀以上，病人潘王緣之死亡與醫師等人之醫療行為有因果關係。附註：依
      據病歷記載，五月廿二日十六時四十分，護士為病人施打針劑，於針抽出體外
      後，病人隨即發生抽搐而昏迷，故病人並未有法醫研究所鑑定書所述反覆使用
      頭孢子類抗生素及反覆休克之情事」，有行政院衛生署八十九年七月五日衛署
      醫字第八九０三八一四０號函附之行政院衛生署醫事審議委員會鑑定書一份在
      卷可參。亦均認死者潘王緣，生前患有嚴重支氣管喘息、腎結石、腎孟腎炎，
      對盤尼西林及頭孢類抗生素過敏，在治療中遭反覆使用頭孢類抗生素，休克，
      加上腎疾死亡」。足見潘王緣之死亡與被告己○○前揭醫療行為間，有因果關
      係，堪以認定。雖前揭法醫研究所認潘王緣有反覆休克及遭反覆使用盤尼西林
      類抗生素過敏等情，惟遍觀病歷並無潘王緣反覆休克之情形，已如前述，而且
      被告己○○亦無使用盤尼西林類抗生素之情形，是前揭鑑定書此部分之鑑定自
      不足採信。又雖前揭行政院衛生署醫事審議委員會於附註欄內註明病人潘王緣
      並未有法醫研究所鑑定書所述反覆使用頭孢子類抗生素之情事等語，惟於八十
      七年五月廿三日、二十四日潘王緣仍有注射Epoceline（第三代
      Cephalosporine系抗生素）等情，已如前述，是前揭鑑定書附註欄有關此部分
      之註解自不足採。
（四）被告己○○為潘王緣之手術執行者，且為手術前後開立處方者，而潘王緣之死
      亡復與其注射頭孢子類抗生素有因果關係，均已如前述，則被告丙○○為主治
      醫師應否負過失之責？按被告丙○○為潘王緣之主治醫師，對潘王緣自有醫療
      之義務，其與被告己○○討論潘王緣病情，並被告己○○執行手術，自於手術
      前、中、後，負有指導及監督之責，否則其憑何理可以領取該筆手術之費用呢
      ？而身為主治醫師對病人體質是否有過敏自屬應注意事項，否則所有之醫院亦
      不需要將之記載在病歷之首頁，列為注意之事項，又依通常之概念該過敏之事
      項已包含於其當初委由被告己○○為開立處方行為中之危險實現（即死亡）之
      中，況潘王緣為其病人，則其對潘王緣之醫療過程中自負有注意義務，係屬醫
      理上之必然。至公訴人以丙○○為科主任，對手術前之進行及治療過程均有加
      以指導及討論，即論被告丙○○亦負有注意義務，顯然無端擴大其注意義務，
      違反過失理論，且專科醫師均為獨立之醫師，縱科主任有提供其醫治之方法予
      專科醫師，專科醫師既已取醫師之執照，其本身自應本諸其專業而為判斷，並
      不受科主任之影響及拘束，是科主任對專科醫師之醫療行為並無注意之義務甚
      明，是公訴人此部分之敘述，尚有未洽，應屬贅敘。
（五）雖證人乙○○到庭證稱：本件手術是被告己○○開的等語，合與本院認定本件
      潘王緣之手術確係被告己○○開立，並開立處方等情相符，惟被告丙○○為潘
      王緣之主治醫師，對潘王緣負有醫療之義務，已如前述。是證人乙○○上開證
      詞，自不足為被告丙○○有利之認定。
（六）雖被告二人均辯稱：潘王緣本身有嚴重氣喘之肺部疾病，亦可能因此而死亡等
      語，惟本院就此部分疑點，再送行政院國軍退除役官兵輔導委員會台中榮民總
      醫院（下稱榮總）鑑定，其鑑定為：據法醫研究所之鑑定報告，死者肺臟解剖
      時未見大量粘液阻塞支氣管及小支氣管，亦無因過充氣而呈現膨脹之現象，且
      顯微鏡檢視亦未見大量嗜伊紅性白血球浸潤；應可排除氣喘急性發作致死之可
      能」，有該九十一年一月十四日（九十一）中榮醫行字第一七三號函在卷可按
      。
（七）雖其後本院再送榮總鑑定，其鑑定意見為：「（一）、對於阻塞性之輸尿管結
      石之病患於術前及術後皆必須使用抗生素以預防術中或術後產生敗血症。（二
      ）、１對於阻塞性尿路結石之患者於術前及術後使用抗生素乃屬必要。２術前
      施打Cefazoline  １０００毫克，術後施打U-Save-A每六小時５００毫克乃藥
      典上記載之用法用量，本案醫師之使用劑量並未超過建議劑量，不違醫理。３
      依據病歷記載：患者於八十五年七月廿四日住院時，曾施打孢子類之
      Cefazoline，彼時並無不適反應之記載；但於八十六年九月二十三日則曾記錄
      於口服盤尼西林類之Bacacil及頭孢子類之Keflex後，分別發生胸悶、氣喘甚
      至氣性呼吸衰竭、血壓下降現象，但無法證明其確有因果關係。於八十七年五
      月二十二日術前靜前注射孢子類之Cefazoline，卻無上述反應，而於八十七
      年五月二十二日術施打同為孢子類之U-Save-A則有發生呼吸衰竭及休克反應，
      但亦無法證明其確有因果關係。以醫理論，若患者確實對孢子類抗生素過敏
      ，則理應每次使用均有不良反應才是，故無法據以推斷患者確實因使用頭子孢
      類抗生素過敏致死。」，有九十一年四月一日行政院國軍退除役官兵輔導委
      員會台中榮民總醫院九一中榮醫行字第二九三號函在卷可按。惟查，榮總於前
      揭（九十一）中榮醫行字第一七三號函（三）即已說明：若是術前曾使用
      Cefazoline無過敏反應，則術後使用使用U-Save-A是合理的，但是藥物過敏反
      應是無法預期的，所以要參考病人過去的用藥過敏病等語，而本件被告己○○、丙○○就執行一般未有過敏體質之手術而言，自未違反醫理，其用藥亦無
      不當，惟潘王緣本身有過敏體質，被告二人身為醫師，自應參考其過去之病史
      ，況其過敏藥物已記載於其病歷首頁，其等二人均應注意其有過敏體質而避免
      使用同類過敏藥，然均未注意，顯有過失甚明。又雖前揭榮總九一中榮醫行字
      第二九三號函中示以：於八十七年五月二十二日術後施打同為孢子類之
      U-Save-A，雖有發生呼吸衰竭及休克反應，但亦無法證明其確有因果關係及以
      醫理論，若患者確實對孢子類抗生素過敏，則理應每次使用均有不良反應才是
      ，故無法據以推斷患者確實因使用頭子孢類抗生素過敏致死等語，惟證人甲○○到庭具結證稱：「問：以前不會過敏，現在是否也不會過敏？除非他之前過
      敏現象是比較輕微，後來用同類的藥，他的反應過敏現象在第二次會比較厲害
      。」等語，徵之於前述潘王緣之於八十六年九月二十三日及八十七年五月廿二
      日，該二次潘王緣均於注射同類抗生素旋即產生不適，呼吸困難、臉色發疳，
      休克後逐漸昏迷等情以觀，均可見上開二次潘王緣發生休克昏迷均有二次注射
      同類抗生素之所以致之，況潘王緣於八十七年五月二十二日術後施打同為孢子
      類之U-Save-A即休克昏迷不醒，已如前述，且無其他外在因素介入，是潘王緣
      之死亡與被告己○○注射前揭U-Save-A有相當之因果關係甚為明顯，是榮總此
      部分之鑑定自不足採信。
（八）雖證人丁○○到庭具結證稱：於八十五年間曾給潘王緣施用Cefazoline，惟並
      未發現他有過敏現象等語，惟藥物過敏反應是無法預期的，所以要參考病人過
      去的用藥過敏病，已如前述，潘王緣於其時尚不知對此類藥物過敏，甚或過敏
      輕微無法馬上察覺，且證人甲○○亦已證稱：後來用同類的藥，他的反應過敏
      現象在第二次會比較厲害等語，是尚不能其潘王緣於八十五年間未對該類藥物
      過敏，即論其不會對該類藥物，況其後於八十六年九月廿三日潘王緣確已對該
      類藥物過敏，是證人丁○○前揭證述自不足為被告等二人有利之認定。
（九）綜上所述，被告丙○○為病患潘王緣之主治醫師，己○○為手術之執行並開立
      處方者，均對病患潘王緣之就醫記錄中有過敏體質有加以注意之義務，而應避
      免採用潘王緣先前導致其產生不適，呼吸困難、臉色發疳，休克後逐漸昏迷之
      同類頭子孢類抗生素，竟仍予以使用該類頭子孢類抗生素，以致發生潘王緣死
      亡，被告二人顯有過失，且被告二人之過失行為與潘王緣死亡間，具有因果關
      係，被告二人所辯，均不足採信，本件事證明確，被告二人之犯行，均堪以認
      定。
二、被告二人均以從事醫療為業，均係從事業務之人，核其等二人所為，均係犯刑法
    第二百七十六條第二項之業務過失致死罪。爰審酌被告二人均從事醫療工作，最
    終目的在於濟世救人，且於醫治潘王緣過程中，盡心盡力，用盡醫療資源，試圖
    挽救潘王緣的生命，充分展現其醫德，尤其潘王緣本身有多次住院記錄，身體甚
    為虛弱，然被告二人仍本諸醫師之職業道德（醫師法第廿一條亦有規定），願負
    較高之醫療風險，其用心亦值肯定，惟本院詳閱所有卷內資料（含所有病歷資料
    ），認被告等二人若有注意到病患潘王緣之特殊過敏體質，而改用其他抗生素，
    應可避免此種情況，並參考其等二人過失情節、所生之危害、已對被害人家屬為
    民事賠償及舉世醫師均享有崇高之社會地位，且國內醫師養成過程甚為艱鉅，門
    診量甚大等情，各量處被告如主文所示之刑，並均諭知易科罰金之折算標準。末
    查被告等二人，前均未曾受有期徒刑以上刑之宣告，有台灣高等法院被告全國前
    案紀錄表及台灣台中地方法院檢察署刑案資料查註紀錄表附卷可憑，且已對被害
    人家屬為民事賠償，經此教訓，當知警惕而無再犯之虞，本院綜核各情，所宣告
    之刑，認以暫不執行為適當，均併予宣告緩刑二年。
三、又按行為後法律有變更者，適用裁判時之法律。但裁判前之法律有利於行為人者
    ，適用最有利於行為人之法律，刑法第二條第一項定有明文；查刑法業經修正，
    並經總統於九十年一月十日公布施行，於同年月十二日生效，被告等二人所犯上
    開罪行，依修正前刑法第四十一條之規定：「犯最重本刑為三年以下有期徒刑以
    下之刑之罪，而受六月以下有期徒刑或拘役之宣告，因身體、教育、職業、家庭
    之關係或其他正當事由，執行顯有困難者，得以一元以上三元以下折算一日，易
    科罰金。」而依修正後刑法第四十一條第一項前段規定：「犯最重本刑為五年以
    下有期徒刑以下之刑之罪，而受六個月以下有期徒刑或拘役之宣告，因身體、教
    育、職業、家庭之關係或其他正當事由，執行顯有困難者，得以一元以上三元以
    下折算一日，易科罰金。」，是被告等二人，本件犯行經本院為六月以下有期徒
    刑、拘役之宣告，比較新舊法之適用結果，依修正前刑法之適用結果，則不得易
    科罰金，而依修正後刑法之適用結果，則得易科罰金，是以新法之適用結果較舊
    法有利於行為人，依刑法第二條第一項之規定，就被告等二人本件宣告刑，依修
    正後刑法第四十一條第一項前段之規定，均諭知易科罰金之折算標準，附此敘明
    。
據上論斷，應依刑事訴訟法第二百九十九條第一項前段，刑法第二百七十六條第二項
、第二條第一項前段、修正後刑法第四十一條第一項前段、刑法第七十四條第一款，
罰金罰鍰提高標準條例第一條前段、第二條，判決如主文。
中       華       民       國     九十一     年    五    月    十四     日
                                     臺灣臺中地方法院刑事第三庭
                                          法  官   吳  進  發
右正本證明與原本無異。
如不服本判決，應於判決送達後十日內向本院提出上訴狀，上訴於臺灣高等法院臺中
分院( 須附繕本 )。
                                          書記官
中       華       民       國     九十一     年    五    月    十五     日
附錄論罪法條：
刑法第二百七十六條第二項
二、從事業務之人，因業務上之過失犯前項之罪者，處五年以下有期徒刑或拘役，得
　　併科三千元以下罰金。
